【裁判字號】    97,易,1908
【裁判日期】    980219
【裁判案由】    家暴傷害
【裁判全文】
臺灣臺南地方法院刑事判決              97年度易字第1908號
公  訴  人  臺灣臺南地方法院檢察署檢察官
被      告  乙○○
上列被告因家庭暴力之傷害案件，經檢察官提起公訴（97年度偵
字第14173號），本院判決如下：
    主  文
乙○○傷害人之身體，處拘役拾日，如易科罰金，以新臺幣壹
仟元折算壹日。
    事  實
一、乙○○與甲○○為夫妻關係，屬家庭暴力防治法第三條第一
    款之家庭成員。乙○○與甲○○平日感情不睦，二人於民國
    九十七年四月三十日晚上十時許，在臺南市○區○○○街五
    巷四十號三樓共同生活之住處（二人已於九十七年七月十三
    日分居），因故爭執，乙○○竟基於傷害人身體之犯意，將
    甲○○推撞到牆壁，以右手肘撞擊甲○○前胸靠頸部處，以
    左手抓住甲○○右手手腕，再以大腿壓住甲○○身體，致甲
    ○○身體受有多處挫傷（右肩瘀青4×3公分、左肩瘀青3 ×
    3公分、右膝發紅）、腹部、背部及右大腿內側壓痛等傷害
    。
二、案經甲○○訴由台灣台南地方法院檢察署檢察官偵查起訴。
    理  由
壹、證據能力部分
一、按「被告以外之人於審判外之言詞或書面陳述，除法律有規
    定者外，不得作為證據」、「除前三條（即刑事訴訟法第一
    百五十九條之一至第一百五十九條之三）之情形外，下列文
    書亦得為證據：一除顯有不可信之情況外，公務員職務上製
    作之紀錄文書、證明文書。二除顯有不可信之情況外，從事
    業務之人於業務上或通常業務過程所須製作之紀錄文書、證
    明文書。三除前二款之情形外，其他於可信之特別情況下所
    製作之文書」、「被告以外之人於審判外之陳述，雖不符前
    四條（即刑事訴訟法第一百五十九條之一至第一百五十九條
    之四）之規定，而經當事人於審判程序同意作為證據，法院
    審酌該言詞陳述或書面陳述作成時之情況，認為適當者，亦
    得為證據。當事人、代理人或辯護人於法院調查證據時，知
    有第一百五十九條第一項不得為證據之情形，而未於言詞辯
    論終結前聲明異議者，視為有前項之同意」，刑事訴訟法第
    一百五十九條第一項、第一百五十九條之四、第一百五十九
    條之五分別定有明文。又當事人、代理人或辯護人於調查證
    據時，知有刑事訴訟法第一百五十九條第一項不得為證據之
    情形，卻表示「對於證據調查無異議」、「沒有意見」等意
    思，而未於言詞辯論終結前聲明異議者，應視為已有將該等
    傳聞證據採為證據之同意（最高法院九十四年度台上字第二
    九七六號判決意旨參照）。
二、本件證人即被害人甲○○於偵查中檢察事務官詢問時之證述
    （九十七年九月二日、九月十六日詢問筆錄），屬被告以外
    之人於審判外之陳述，就其證據能力一節，業據被告於本院
    準備程序中表示「無意見」（本院卷第17頁），且未於言詞
    辯論終結前聲明異議，揆諸前揭說明，應視為被告已有將該
    等傳聞證據採為證據之同意，本院審酌證人甲○○為被害人
    ，所述均為其親身經歷之事實，且無事證足認係公務員違法
    蒐證取得之證據，認屬適當，得為本案之證據。
三、至告訴人甲○○提出之台南立市醫院九十七年四月三十日診
    斷證明書一紙（97年他2413卷第7頁），乃該院醫師本其專
    業出具，且醫師出具診斷證明書須受醫師法規範，復經本院
    向台南市立醫院調取甲○○該日應診之病歷資料，經核對無
    誤，故上開診斷證明書之記載，依前揭刑事訴訟法第一百五
    十九條之四第二款規定，得為證據而有證據能力，合先說明
    。
貳、實體部分
一、訊之被告乙○○矢口否認於前揭時、地毆打傷害告訴人，辯
    稱：家中有三個房間，主臥室是告訴人的房間，次臥室堆滿
    告訴人的東西，另一房間是告訴人的書房，近一年半以來，
    伊都是睡沙發，與告訴人沒有什麼講話，關係冷淡，告訴人
    指訴之傷害事實，伊沒有印象，且伊的力量比一般人大，伊
    若出手毆打告訴人，她的傷勢會很重。告訴人約有三、四次
    打伊，伊頂多只是在吵架時，抓住告訴人的手，讓她冷靜下
    來等語。經查：
    (一)告訴人指訴：告訴人與被告感情不睦，被告有外遇，對其
      精神虐待，伊遭被告於九十七年四月三十日晚間毆打成傷
      後，當日有去醫院就診驗傷，也有到文化派出所詢問，當
      時警員有詢問伊是否要提出傷害告訴，是否要報家暴中心
      ，伊唯恐報家暴中心，被告會順理成章搬出去，與外遇女
      子在一起，伊還是希望被告能夠回頭，故未提出告訴，亦
      未聲請保護令，至九十七年六月底，發現被告不可能回頭
      ，且每天都對伊精神虐待，伊始於九十七年八月六日向地
      檢署提出告訴等語，其指陳與被告感情不睦，互動冷淡一
      節，與被告此部分陳述無違，而被告於九十七年八月十七
      日因與訴外人栗文怡為通姦行為，為本院九十七年度簡字
      第三三二三號於九十七年十一月二十八日判處有期徒刑貳
      月，業經調取該妨害家庭案卷核閱無訛。另被告曾經主動
      提出離婚，但為告訴人所拒，亦據被告供述在卷（本院卷
      第57頁），足見二人婚姻關係不佳，且係被告無意維持婚
      姻至明，則在二人互動不足，迭有爭執之情況下，被告非
      無傷害告訴人之動機。
    (二)告訴人就其遭被告毆打成傷一節，業據提出台南市立醫院
      診斷證明書一紙為證（應診日期：九十七年四月三十日）
      ，參照告訴人偵查中指訴：「乙○○以右手臂毆打我的胸
      部、頸部，並全身貼近我，將我靠牆壓制著」（97交查
      1619卷第4頁），復於本院審理時證述：「被告就摔我的
      東西，我就生氣進去問他為什麼要這樣，他就很兇猛的站
      起來，將我推撞到牆壁，他的右手壓住我的前胸靠頸部處
      ，然後左手抓住我的右手靠手腕處，就用右手肘撞我胸口
      」、「被告還用大腿壓住我」等語（本院卷第19-20頁）
      ，則就告訴人所述，被告係將告訴人的身體靠牆壓制，以
      右手肘撞其前胸靠頸部處，另以大腿壓住告訴人等傷害情
      節，對照診斷證明書所載告訴人左、右肩分別有3×3公分
      與4×3公分之瘀傷、右膝發紅與腹部、背部及右大腿內側
      壓痛大致相符。本院經向台南市立醫院調取告訴人當日急
      診病歷，依病歷記載，告訴人左、右肩瘀傷之位置分別在
      正面頸部兩側之左、右肩處，右膝正面發紅，壓痛傷共計
      三處，分別在正面大腿內側近鼠蹊部、腹部中央處與背部
      上側，有急診病歷附卷可參（本院卷第34-35頁），與告
      訴人指訴被告傷害情節一致。
    (三)被告雖辯稱：九十七年四月三十日晚間有無在家與告訴人
      發生爭執，沒有印象等語，然對照被告提出其工作處所出
      勤卡（97交查1619卷第7頁），九十七年四月三十日下午
      被告下班打卡時間為二十時五十九分，是告訴人指訴遭被
      告傷害之時間，已在被告下班之後，參照被告供承「該時
      間不是在永慶不動產崇明店（公司地址是台南市○區○○
      路257號）或者就是在家裡」、「我通常下班後，就回家
      看電視看到睡覺」等語（97交查1619號卷第4頁、本院卷
      第58頁），尚無不合。另告訴人指訴遭被告毆打時間約晚
      間十時，洗完澡發現身上傷痕累累，始外出就醫驗傷（本
      院卷第20頁），對照前述台南市立醫院急診病歷記載告訴
      人就診時間為九十七年四月三十日二十二時四十五分，離
      開時間為同日二十三時十六分，則告訴人指訴遭被告毆打
      成傷的時間，與事證尚無違誤。
    (四)再查，告訴人受傷當日晚間曾至台南市警察局文化派出所
      詢問，惟因為維繫婚姻，希望被告仍能回頭，而未提出告
      訴，亦未請求警方協助聲請保護令，業據證人即台南市警
      察局第一分局文化派出所警員曾明義到院證述明確，參照
      證人曾明義證述：「她表示她受到先生毆打，不知道家庭
      暴力要怎麼處理，我們有向她告知要填寫家庭暴力相關的
      表格，需要附上一些驗傷單，也可以向法院提告或是向台
      南市政府的家暴中心提出」、「她來時只是表示她被她先
      生毆打，看起來很憔悴傷心」、「我們有跟她轉述，如果
      要聲請保護令的話，可以在這裡聲請或是到法院聲請，我
      們有將所有流程告知她，她說要考慮看看」、「她沒有提
      告」（本院卷第53、54）等語，與告訴人所訴當時心路歷
      程相符，而告訴人確係在97年8月6日始檢具台南市立醫院
      診斷證明書向地檢署提出本件傷害告訴，有告訴狀在卷可
      明（97他2413卷第1頁），則其陳述當時意裕維繫婚姻，
      希望被告回頭，始未提出告訴，亦未聲請保護令一節，亦
      與事證無違。
    (五)末查，被告雖否認傷害，然參照其供述：是告訴人主動打
      我的，我是制止告訴人繼續對我身體上的傷害，我將告訴
      人的雙手抓住，並沒有抓住其他部位，我只希望告訴人不
      要繼續打我，但我抓住她的雙手時應該不至於讓告訴人受
      傷」（97交查1619卷第11頁）、「是告訴人打我，我只是
      鎮定她，要她冷靜下來」、「我不可能打她，頂多只是在
      吵架時，把她的手抓住，讓她冷靜下來」（本院卷第23
      、57頁），益徵二人間確曾多次爭執，並有肢體衝突。
    (六)綜上，告訴人與被告婚姻關係不佳，被告有外遇，二人迭
      生爭執，並曾發生肢體衝突，而告訴人指訴遭被告傷害情
      節與發生時間，核與台南市立醫院診斷證明書、病歷與被
      告出勤卡之記載相符，就其所述受傷當時之心路歷程，與
      證人曾明義證述內容亦無違誤，堪信為真實，被告否認傷
      害，尚無可採，其犯行堪予認定。
二、告訴人與被告係夫妻，為家庭暴力防治法所定之家庭成員，
    家庭成員間故意實施家庭暴力行為而成立其他法律所規定之
    犯罪，應成立家庭暴力罪，家庭暴力防治法第三條第一款、
    第二條第二項分別定有明文。故核被告所為，係犯刑法第二
    百七十七條第一項之傷害罪，並構成家庭暴力防治法第二條
    第二項所稱之家庭暴力罪。查被告無前科，有台灣高等法院
    被告前案紀錄在卷足憑，且有正當職業，素行良好。審酌被
    告未以和平方式解決婚姻爭議，犯後未自我檢討是否已善盡
    婚姻忠誠義務與家庭責任，猶飾詞卸責否認犯行，兼衡告訴
    人所受傷勢尚非嚴重及二人婚姻關係不佳，經移付調解無法
    達成和解等一切情狀，爰量處如主文所示之刑，並諭知易科
    罰金之折算標準。
據上論斷，應依刑事訴訟法第二百九十九條第一項前段，刑法第
第二百七十七條第一項、第四十一條第一項前段，刑法施行法第
一條之一，判決如主文。
本案經檢察官林朝文到庭執行職務。
中    華    民    國    98    年     2    月    19    日
                  刑事第四庭    法  官  林逸梅
以上正本證明與原本無異
如不服本判決應於收受本判後10日內向本院提出上訴書狀，並應
敘述具體理由。其未敘述上訴理由者，應於上訴期間屆滿後20日
內向本院補提理由書狀（均須按他造當事人之人數附繕本）「切
勿逕送上級法院」。
                                書記官  郭純瑜
中    華    民    國    98    年    2     月    20    日
附錄本案論罪科刑法條：
中華民國刑法第277條
（普通傷害罪）
傷害人之身體或健康者，處 3 年以下有期徒刑、拘役或 1 千元
以下罰金。
犯前項之罪因而致人於死者，處無期徒刑或 7 年以上有期徒刑；
致重傷者，處3年以上10年以下有期徒刑。


司法院資訊處製作；財團法人民間司法改革基金會備份。
